臺灣臺北地方法院民事判決
再審原告　　乙○○
再審被告　　甲○○
法定代理人　陳如
右當事人間請求侵權行為損害賠償事件，上訴人對於中華民國93
年4 月6 日本院92年度重訴字第1916號判決提起再審之訴，本院
判決如左：
    主  文
再審之訴駁回。
再審費用由再審原告負擔。
    事實及理由
一本件再審原告起訴主張：再審被告於92年度重訴字第19號訴訟
  程序知再審原告之住居所，卻指為所在不明，原確定判決有民
  事訴訟法第496 條第1 項第6 款之再審事由。再審原告於91年
  4 月11日與再審被告車禍事故發生前後均實際居住於台北縣永
  和市○○路20號6 樓。再審被告所提92年3 月26日台市車輛行
  車事故鑑定委員會之鑑定意見書有記載再審原告前開地址。再
  審被告於臺灣板橋地方法院91年度執全字第3770號假扣押保全
  程序所指封再審原告名下不動產包括再審原告前開地址之建物
  ，該假扣押執行程序再審原告曾就前開地址分別於92年3 月10
  日、同年4 月14日收受送達之書狀，且該假扣押執行卷皮上載
  有再審原告之行動電話號碼。又原審法院曾調取之台北地方法
  院檢察署91年度偵字第21434 號過失傷害刑事偵查卷，再審原
  告曾就前開地址收受91年12月26日之傳票，且該不起訴處分書
  記載再審原告
  第1916號確定判決所為之強制執行程序即臺北板橋地方法院93
  年度執字第26496 號，再審原告收受93年10月14日之履勘通知
  。再審被告實知再審原告之住所，卻以再審原告
  查得之
  北市○○○路○ 段148 號6 樓之1 ，其所在建物原為再審原告
  之母所有於88年7 月間即出售予瑋鋐管理顧問股份有限公司，
  再審原告及家人早於當時即遷離該址，因再審原告事忙疏忽，
  自88年以來均未辦理
  地方法院92年度重訴字第1916號判決關於再審被告敗訴部分廢
  棄。(二)右開廢棄部分駁回再審被告之訴。
二再審被告則辯以：再審被告不知再審原告實際居住地址，再審
  被告依再審原告所登記之住所地為法定送達程序，係為合法送
  達，縱使再審原告早已無居住於
  再審原告之責，再審原告未為變更登記，係伊之過失，不得歸
  責於再審被告，是以系爭訴訟程序合法等語。並聲明：再審原
  告之訴駁回。
三按再審之訴，應於三十日之不變期間內提起；前項期間，自判
  決確定時起算，但再審之理由知悉在後者，自知悉時起算，民
  事訴訟法第500 條第1 項、第2 項定有明文。經查，本件再審
  被告於92年10月17日向前訴訟程序第一審法院起訴，以再審原
  告於91年4 月11日晚上七時許，騎機車因過失撞擊行走之再審
  被告，再審被告因車禍傷及腦部，被宣告為禁治產人，而依侵
  權行為損害賠償之法律關係，請求再審原告賠償醫療費、工作
  損失及精神慰撫金，再審被告於訴狀上表明再審原告之住所為
  台北市○○○路○段一四八號六樓之一，前訴訟程序第一審法
  院並依該址送達言詞辯論期日通知書及訴狀繕本，惟因「遷移
  」而退回，經再審被告聲請公示送達，乃准其所請，並於93年
  3 月23日依再審被告一造辯論，而判決再審被告勝訴，並告確
  定。玆再審原告主張：再審原告係於再審被告持第一審確定判
  決為執行名義，聲請對再審原告之不動產（即實際居住之台北
  縣永和市○○路20號6 樓）為強制執行時，於93年10月14日進
  行履勘時，再審原告於現場始由執行書記官處知本案訴訟之存
  在及業有確定判決情事，並於93年11月2 日向本院閱得本案卷
  宗，並於93年11月5 日向臺灣板橋地方法院聲請閱得執行卷宗
  等語，則自再審原告知悉有民事訴訟法第496 第1 項第6 款再
  審之事由起，至93年11月12日提起本件再審之訴止，顯未逾提
  起再審之訴30日之不變期間，合先敘明。
四當事人知他造之住居所，指為所在不明而與涉訟者，另一方當
  事人得以再審之訴對於確定終局判決聲明不服，民事訴訟法第
  496 條第1 項第6 款定有明文。又依民事訴訟法第277 條「當
  事人主張有利於己之事實者，就其事實有舉證之責任」之規定
  ，自應由再審原告就其主張再審被告「明知」其之住居所而指
  為所在不明之事實負舉證證明之責。當事人依本款提起再審之
  訴，必須在其主觀上明知他造之住居所，故以不實之陳述，指
  為所在不明而與涉訟者，始足當之；若因過失不知他造之住居
  所而指為所在不明，則不在本款適用之列（最高法院80年臺上
  字第993號判決參照）。經查：
  (一)再審原告主張再審被告所提92年3 月26日台北市車輛行車事
    故鑑定委員會之鑑定意見書有記載再審原告前開地址部分：
    1.再審被告於92年重訴字第1916號事件以93年3 月19日辯論
      意旨狀提出證物十三台北市車輛行車事故鑑定委員會鑑定意
      見書影本，惟該鑑定意見書係法官於93年2 月4 日函請台
      北市車輛行車事故鑑定委員會檢送，而台北市車輛行車事
      故鑑定委員會於93年2 月13日檢送該鑑定意見書後，再審
      被告引用作為證物。
    2.92年3 月26日台北市車輛行車事故鑑定委員會鑑定意見書
      所載再審原告之地址為台北縣永和市○○路20號6 樓，再
      審被告並不知鑑定意見書何以記載該址，尚無從因此知悉
      再審原告確實居住於該處；縱使再審原告於92年3 月26日
      係居住於該址，並不當然再審原告嗣後必然係居住於該址
      ，由於時間不同，尚難據92年3 月26日台北市車輛行車事
      故鑑定委員會鑑定意見書所載之再審原告地址而認為嗣後
      再審被告於92年10月17日起訴時或同年12月30日聲請公示
  (二)再審原告主張再審被告於臺灣板橋地方法院91年度執全字第
    3770號假扣押保全程序所指封再審原告名下不動產包括再審
    原告前開地址之建物，有指封切結書可證，又該假扣押執行
    程序再審原告曾就前開地址分別於92年3 月10日、同年4 月
    14 日 收受送達之書狀，且該假扣押執行卷皮上載有再審原
    告之行動電話號碼部分：
    1.經調閱臺灣板橋地方法院91年度執全字第3770號假扣押保
      全程序卷宗，再審被告聲請查封再審原告所有之不動產，
      而必須填載指封切結書，該指封切結記載：「茲因臺灣板
      橋地方法院91年度民執全洪字第3770號強制執行事件，當
      場查報債務人乙○○所有如後附查封不動產清單所列之財
      產，請求查封．．．建號210 永和市○○路20號6 樓仁愛
      段298 地號、建號3680板橋市○○路○ 段245 巷95號16樓
      之1 新雅段182 地號」乃係指債權人查封之標的物，而非
      指再審原告之住所地，該指封切結書並無法證明再審被告
      之住所地係台北縣永和市○○路20號6 樓。
    2.臺灣板橋地方法院91年度執全字第3770號假扣押保全執行
      事件，經台北縣中和地政事務所、板橋地政事務所於91年
      11月6 日辦理查封登記，並經臺灣板橋地方法院於92年1
      月9 日分別至台北縣永和市○○路20號6 樓、板橋市○○
      路○ 段245 巷95號16樓之1 執行，該院嗣於92年3 月10日
      、同年4 月14日寄送裁定、聲請狀繕本及查封登記函至永
      和市○○路20號6 樓予再審原告，均係寄存送達；再審被
      告若未閱卷，並無從得知有該等寄送情事；又臺灣板橋地
      方法院何以寄送該址，不得而知；且均係寄存送達，尚難
      因此認為再審原告確實居住於該址。是以臺灣板橋法院雖
      曾寄送文書至台北縣永和市○○路20號6 樓，但無法認為
      再審被告明知再審原告居住於該址。
    3.再審原告主張臺灣板橋地方法院91年度執全字第3770號假
      扣押保全程序卷皮上載有再審原告之行動電話號碼部分：
      再審原告係提出證六之卷皮影本為證，惟經向臺灣板橋地
      方法院調取91年度執全字第3770號假扣押保全程序卷宗觀
      之，其上並無再審原告所指行動電話號碼之記載，縱使原
      來卷面曾有該電話號碼之記載，然並未載明係何人之電話
      號碼，又該記載係何人所為亦不得而知，且兩造彼此間平
      常並無往來，亦難期再審被告會憑該電話號碼探索查詢再
      審原告居所之所在，故難執為有利再審原告之認定。
  (三)再審原告主張原審法院曾調取之台北地方法院檢察署91年度
    偵字第21434 號過失傷害刑事偵查卷，再審原告曾就前開地
    址收受91年12月26日之傳票，且該不起訴處分書記載再審原
    告
    1.經調閱台北地方法院檢察署91年度偵字第21434 號過失傷
      害刑事偵查卷宗可知，該案之告訴人為再審被告之配偶藍
      孟柔，91年4 月17日再審原告之警訊筆錄記載有其
      址、
      月12日偵訊之傳票係兩址均寄，91年11月12 日 偵訊時再
      審原告未到場，檢察官於該日批示「訂於91年11 月26 日
      偵訊：先以電話聯繫被告乙○○開庭，乙○○：台北縣永
      和市○○路20號6 樓」，再審原告於92年1 月10日寄達該
      署信函一份，檢察官於92年6 月9 日為不起訴處分書，不
      起訴處分書上記載再審原告之地址為「籍設台北市○○○
      路○ 段148 號6 樓之1
      樓」，因告訴人藍孟柔已於92年1 月8 日過世，再審被告
      之法定代理人陳如聲請再議，臺灣高等法院檢察署於92
      年8 月29 日 函陳如，以再審被告持續處於昏迷不醒之
      狀態，經由其妻藍孟柔提出告訴，其妻復於92年1 月8 日
      過世，陳如並非告訴權人且實行告訴者，故再議之聲請
      為不合法（見該卷第3 、23、37、50、57至59、95至96、
      99頁）。
    2.基於偵查不公開之原則，台北地方法院檢察署傳票雖曾寄
      告即因此知悉再審原告居住於該址；又縱使再審原告於92
      年6 月9 日係居住於該址，並不當然再審原告嗣後必然係
      9 日檢察官不起訴處分書之記載，而認為嗣後再審被告於
      92 年10 月17日起訴時或同年12月30日聲請公示送達時為
      亦居住於該址。何況不起訴處分書雖記載有該址，尚無從
      推認再審被告主觀上明知再審原告之住居所為該址。
  (四)再審原告主張再審被告依確定判決所為之強制執行程序即臺
    北板橋地方法院93年度執字第26496 號，再審原告曾收受93
    年10月14日履勘通知部分：
    (一)經調閱台灣板橋地方法院93年度執字第26496 號、91年度
      執全字第3770號執行卷宗，再審被告持本院92度重訴字第
      1916號判決暨確定證明，於93年8 月16日聲請調91年執全
      洪字第3770卷執行再審原告之不動產，聲請狀記載債務人
      乙○○之地址為台北市○○○路○ 段148 號6 樓之，而91
      年度執全字第3770號執行事件已查封再審原告台北縣板橋
      市○○路○ 段245 巷95號16樓之1 房地、台北縣永和市○
      ○路20號6 樓房地，台灣板橋地方法院於93年8 月27日通
      知再審被告提出債權人及債務人之戶籍謄本、
      板橋市○○路○ 段245 巷95號16樓之1 及台北縣永和市○
      ○路20號6 樓全戶
      出93年9 月3 日再審原告地址為台北市○○○路○ 段148
      號樓之1 之
      日函請戶政務所檢送該執行標的房屋之全戶
      於93年9 月13日通知兩造於93年10月7 日至台北縣板橋市
      ○○路○ 段245 巷95號16樓之1 履勘、於93年10月14日至
      台北縣永和市○○路20號6 樓履勘，該等通知就再審原告
      部分，均分別寄送台北市○○○路○ 段148 號6 樓、台北
      縣板橋市○○路○ 段245 巷95號16樓之1 、台北縣永和市
      ○○路20號6 樓三址，結果台北市及台北縣板橋市兩址之
      通知因遷移及查無此人理由遭退回，至寄送台北縣永和市
      之通知：93年10月7 日履勘通知於93年9 月17日寄存於派
      出所，、93年10月14日履勘通知於93年10月4 日寄存於派
      出所。
    (二)由前揭台灣板橋地方法院民事執行處處理93年度執字第
      26496 號執行事件程序觀之，可知該院就應送達於執行債
      務人（即本件再審原告）之履勘通知，係
      市○○○路○ 段148 號6 樓）及應執行之建物所在地（台
      北縣板橋市○○路○ 段245 巷95號16樓之1 、台北縣永和
      市○○路20號6 樓）均予寄送。再審原告雖收受93年10月
      4 日寄存之93年10月14日履勘通知，但尚難據此認為再審
      被告於本院92度重訴字第1916號訴訟程序明知再審原告居
五綜上所述，依民事訴訟法第496 條第1 項第6 款規定，必須再
  審被告在主觀上明知他造之住居所，故以不實之陳述，指為所
  在不明而與涉訟者，始足當之，若因過失不知他造之住居所而
  指為所在不明，則不在本款適用之列；再審原告主張再審被告
  於前訴訟程序（即本院92年度重訴字第1916號）明知再審原告
  情，並非可採；92年度重訴字第1916號事件法院依再審原告設
  於台北市○○○路○ 段148 號6 樓之
  因送達無著，而依再審被告之聲請，准為公示送達，並由再審
  被告聲請一造辯論，而判決確定，於法自無不合。從而，再審
  原告依民事訴訟法第496 條第1 項第6 款規定，提起本件再審
  之訴，為顯無理由，爰不經言詞辯論，逕以判決駁回之。
六本件事已臻明確，再審原告所為之其他主張陳述並所提之證據
  ，經審酌後，認均與本件之結論無礙，不再一一論述，併予敘
  明
七結論：本件再審之訴為顯無理由，依民事訴訟法第五百零二條
  第二項、第七十八條，判決如主文。
中　　華　　民　　國　　94　　年　　1 　　月　　6 　　日
                          民事第五庭    法　官　周美雲
以上正本係照原本作成
如對本判決上訴，須於判決送達後20日內向本院提出上訴狀
中　　華　　民　　國　　94　　年　　1 　　月　　6 　　日
                               　　　　 書記官　黃菀茹
